臺灣高等法院臺中分院刑事裁定
101年度抗字第904號
抗  告  人
即  受刑人  張益誌


上列抗告人因強制治療處分案件，不服臺灣臺中地方法院101年
度聲字第4568號101年11月21日裁定(聲請案號：臺灣臺中地方法
院檢察署101年度執聲字第3519號、99年度執保字第218號)，提
起抗告，本院裁定如下：
    主  文
抗告駁回。
    理  由
一、本件抗告人即受刑人(下稱抗告人)甲○○抗告意旨略以：抗告
    人是先天性自閉症障礙，對環境適應有極度困難，會造成情
    緒不穩定，極度恐慌。目前在台中市愛心家園、樂活補給站
    接受服務、抒壓成長園藝、與人互動之課程，定期在台中○○
    ○○及台中○○接受治療，這些多元活動有益於穩定情緒，每週
    六、日並參加基督教會歡慶與一般青年弟兄互動。並不反對
    治療，但期望不要在複雜的環境下治療，爰提起抗告，請求
    撤銷原裁定，另為適當之裁定云云。
二、按犯第221條至第227條、第228條、第229條、第230條、第2
    34條、第332條第2項第2款、第334條第2款、第348條第2項
    第1款及其特別法之罪，而有下列情形之一者，得令入相當
    處所，施以強制治療：一、徒刑執行期滿前，於接受輔導或
    治療後，經鑑定、評估，認有再犯之危險者。二、依其他法
    律規定，於接受身心治療或輔導教育後，經鑑定、評估，認
    有再犯之危險者。前項處分期間至其再犯危險顯著降低為止
    ，執行期間應每年鑑定、評估有無停止治療之必要，刑法第
    91條之1第1項、第2項分別定有明文。又按加害人有下列情
    形之一，經評估認有施以治療、輔導之必要者，直轄市、縣
    (市)主管機關應命其接受身心治療或輔導教育：一、有期徒
    刑或保安處分執行完畢。但有期徒刑經易服社會勞動者，於
    准易服社會勞動時起執行之。二、假釋。三、緩刑。四、免
    刑。五、赦免。六、緩起訴處分。七、經法院、軍事法院依
    第22條之1第3項裁定停止強制治療，性侵害犯罪防治法第20
    條第1項亦定有明文。又同法第22條規定，加害人依第20條
    第1項規定接受身心治療或輔導教育，經鑑定、評估其自我
    控制再犯預防仍無成效者，直轄市、縣(市)主管機關得檢具
    相關評估報告，送請該管地方法院檢察署檢察官、軍事檢察
    署檢察官依法聲請強制治療。再按保安處分係針對受處分人
    將來之危險性所為之處置，以達教化、治療之目的，為刑罰
    之補充制度。我國現行刑法採刑罰與保安處分雙軌制，係在
    維持行為責任之刑罰原則下，為協助行為人再社會化之功能
    ，以及改善行為人潛在之危險性格，期能達成根治犯罪原因
    、預防犯罪之特別目的。是保安處分中之強制治療，旨在對
    於妨害性自主犯罪之被告，藉由治療處分以矯正其偏差行為
    ，避免其有再犯之虞，是以法院斟酌是否判處施以被告治療
    處分，應以被告有無再為妨害性自主犯罪之虞，而有施以矯
    治之必要以為判斷。
三、經查，本件抗告人甲○○係因於民國(下同)98年8月20日17時3
    0分左右，對編號0000-00000(甲女)強制性交未遂，經臺灣
    臺中地方法院於99年4月2日以99年度訴字第150號判決判處
    有期徒刑1年9月，緩刑3年，緩刑期間付保護管束確定。又
    抗告人於保護管束期間，經主管機關臺中市政府衛生局透過
    101年度「性侵害犯罪加害人評估小組」第18次會議評估結
    果，認抗告人自我控制再犯預防仍無成效，決議提報抗告人
    強制治療之聲請，原審法院因而依檢察官之聲請，裁定抗告
    人應入相當處所施以強制治療至其再犯危險顯著降低為止，
    執行期間應每年鑑定、評估有無停止治療之必要等情，此有
    臺中市政府衛生局101年11月6日中市衛心字第1010105725號
    函及隨函檢送之社區身心治療及輔導教育評估報告書、整體
    性評估表、身心治療或輔導教育紀錄表、急性動態危險因素
    量表、穩定動態危險因素量表、社區身心治療或輔導教育處
    遇成效評估報告、再犯危險鑑定評估報告書各1份、臺中市
    家庭暴力及性侵害防治中心101年11月9日家防護字第101001
    29 91號函1紙附卷可證。而卷附之「再犯危險鑑定評估報告
    書」內之「靜態危險因子」評估量目中，所使用之「靜態99
    量表」，已記載抗告人性再犯之評分為4分(5年再犯率26%、
    10年再犯率31%)，暴力再犯之評分為4分(5年再犯率36%、10
    年再犯率44%)，均屬於中高危險等級；在「動態危險因子」
    評估量目中，抗告人之「穩定動態危險評估量表」評分為5
    分、6分，「急性動態危險評估量表」評分為5分、8分，有
    中高程度之再犯率。其「綜合結論與建議」欄中說明抗告人
    再犯之可能性為中高度、再犯之可能傷害程度為中低度、再
    犯可能受害者不特定、再犯可能時間不特定。再依據「動態
    危險評估表」之穩定動態危險因素與急性動態危險因素，認
    定抗告人親密關係缺失、較無能力表達對被害人的同理心、
    社會依附關係缺失、個人自我規範特質、對於監控的配合、
    無工作能力、家庭社會支持系統功能不足、精神疾病的持續
    影響及情緒穩定度差、仍有接近被害者的機會、危險因子或
    危險情境，顯現出其個人個案衝動及控制能力，認知判斷及
    現實感較弱，情緒穩定度差，量表施測結果具有中高危險性
    ，而認抗告人再犯可能性屬中高等級。該評估標準有具體標
    準可循，具一致性、普遍性、客觀性，經專業人員依客觀標
    準加以評估，非係自由心證予以擅斷。再性侵害犯罪人有無
    再犯危險之判斷，宜由相關主管機關，依其專業性、經驗性
    之判斷，而為個案具體評定，倘若其判斷過程無瑕疵或顯不
    可信之情事存在，未達需司法權之介入調查之程度，法院即
    應予尊重其判斷。是本件抗告人於保護管束期間，在主管機
    關台中市政府衛生局評估抗告人有無性侵害再犯傾向之過程
    ，未有判斷瑕疵或顯不可信之情事存在，當無由法院以自行
    判斷取代其依循專業與經驗所為判斷結果之必要。
四、從而，原審法院依據檢察官之聲請，審酌卷內資料，依刑法
    第91條之1第1項第2款、第2項，性侵害防治法第22條等規定
    ，而裁定令抗告人甲○○入相當處所施以強制治療至其再犯危
    險顯著降低為止，執行期間應每年鑑定、評估有無停止治療
    之必要，其認事用法均無不當，抗告人以其不要在複雜的環
    境下接受治療等情，執以對原裁定提起抗告，其抗告為無理
    由，應予駁回。
據上論結，應依刑事訴訟法第412條，裁定如主文。
中　　華　　民　　國　 101　　年　　12　　月　　20　　日
            刑事第五庭  審判長法　官  趙　春　碧
                              法　官  鄭　永　玉
                              法　官  林　宜　民
以上正本證明與原本無異。     
不得再抗告。                                　　　　　　　　　　
                              書記官  吳　雅　菁

中　　華　　民　　國　 101　　年　　12　　月　　20　　日